【裁判字號】    89,台上,5962
【裁判日期】    891005
【裁判案由】    傷害致人於死
【裁判全文】
最高法院刑事判決                              八十九年度台上字第五九六二號
    上  訴  人  甲○○
右上訴人因傷害致人於死案件，不服台灣高等法院中華民國八十七年七月七日第二審
判決（八十七年度上訴字第一九四六號，起訴案號：台灣台北地方法院檢察署八十六
年度偵字第九六五八號），提起上訴，本院判決如左：
    主  文
原判決撤銷，發回台灣高等法院。
    理  由
本件原判決認定上訴人甲○○與林宗貴係同在工地工作之同事，二人為多年好友，於
民國八十六年四月九日凌晨二時至三時許，在臺北縣新店市○○路十一巷三十一號四
樓陳進福住處，二人一起飲酒後，因討論工作地點之遠近等問題，發生爭執，雙方不
歡而散，遂同時離去。至樓下後，雙方又起爭執，甲○○竟基於傷害之犯意，與林宗
貴互相推打，並將林宗貴推倒在地，導致林宗貴頭皮皮下瘀血及多處顱骨骨折，左頰
部並有明顯外傷，右上臂有多處皮下出血及刮傷，後經送醫急救，因頭枕部骨折，造
成顱腦部創傷，引起腦死，延至八十六年四月十六日下午二十時許不治死亡。因而認
第一審論處上訴人傷害致人於死罪刑，為無不合，乃予維持，並駁回上訴人在第二審
之上訴，固非無見。
惟查：加重結果犯，以行為人對於加重結果之發生有預見之可能，能預見而不預見者
為要件，而刑法第二百七十七條第二項前段之傷害致人於死罪，係對於犯普通傷害罪
致發生死亡結果所規定之加重結果犯，依同法第十七條規定，以客觀上行為人能預見
其死亡結果之發生為要件，此項構成犯罪之事實，依刑事訴訟法第三百零八條、第三
百十條第一款規定，不僅事實欄應明白認定，且須於理由內說明其憑以認定之證據，
方足以資論罪科刑。本件原判決於事實欄內僅記載上訴人基於傷害之犯意，與林宗貴
互相推打，並將林宗貴推倒在地，導致林宗貴頭皮皮下瘀血及多處顱骨骨折等傷害，
引起腦死，延至八十六年四月十六日下午二十時許不治死亡，並未明白認定上訴人毆
打林宗貴時，在客觀上對於引起死亡之結果，是否能預見而不預見；理由欄內亦未說
明上訴人對於死亡之結果能預見而不預見，所憑之證據及認定之理由，依前開說明，
自不足為適用法律之依據。且上訴人於原審即一再辯稱其見林宗貴倒地即與陳進褔二
人將之扶至陳進福住處休息後亦返家睡覺，其在客觀上無法預見林宗貴會因跌倒受傷
致死等語，原判決對此辯解是否可採，未予說明，亦有理由不備之違法。上訴意旨指
摘原判決違法，非無理由，應認原判決有撤銷發回之原因。
據上論結，應依刑事訴訟法第三百九十七條、第四百零一條，判決如主文。
中      華      民      國    八十九    年      十      月      五      日
                              最高法院刑事第二庭
                                  審判長法官  莊  來  成
                                        法官  呂  潮  澤
                                        法官  謝  俊  雄
                                        法官  白  文  漳
                                        法官  蘇  振  堂
      右正本證明與原本無異
                                              書  記  官
中      華      民      國    八十九    年      十      月     十二     日


司法院資訊處製作；財團法人民間司法改革基金會備份。
